臺灣宜蘭地方法院交通事件裁定　　　　 96年度交聲字第231號
移送　機關　交通部公路總局臺北區監理所宜蘭監理站
異　議　人　福山貨運有限公司
代　表　人　丙○○
上列受處分人因違反道路交通管理處罰條例案件，對於交通部公
路總局臺北區監理所宜蘭監理站於民國96年7月23日所為之宜監
字第裁43-C00000000號裁決處分，聲明異議，本院裁定如下：
    主  文
異議駁回。
    理  由
一、原處分機關係以：異議人福山貨運有限公司之駕駛人乙○○
    於民國96年6月12日16時39分，駕駛車牌號碼695-AK號營業
    貨運曳引車牽引78-NR號營業半拖車，行經臺二線76.5公里
    往宜蘭方向，因載運礦泥經過磅總重44.050公噸，超過核定
    之總聯結重量40公噸，經臺北縣政府警察局瑞芳分局交通分
    隊警員製單舉發。嗣經原處分機關依道路交通管理處罰條例
    第29條之2第3項、違反道路交通管理事件統一裁罰基準及處
    理細則第44條第1項規定，裁處新臺幣（下同）15,000元罰
    鍰。
二、聲明異議意旨略以：異議人所有之車牌號碼695-AK號營業貨
    運曳引車，係於96年6月12日9時49分，自高雄載運礦泥返回
    宜蘭，當時過磅總重43.960公噸，途經10個國道收費站過磅
    均未超載，何以在濱海公路經電子式地磅過磅測出車輛超載
    ，況電子式地磅置於路肩地上，因路面高低不平，顯然易產
    生誤差，為此，聲明異議，請求撤銷原處分等語。
三、按道路交通安全規則第81條第1款規定：「聯結車輛之裝載
    ，半聯結車裝載之總聯結重量，不得超過曳引車及半拖車核
    定之總聯結重量。」；次按道路交通管理處罰條例第29條之
    2第1項規定：「汽車裝載貨物超過核定之總重量、總聯結重
    量者，處汽車所有人罰鍰，並記汽車違規紀錄1次，其應歸
    責於汽車駕駛人時，除依第3項規定處汽車駕駛人罰鍰及依
    第63條第1項第2款規定記點外，並記該汽車違規紀錄1次。
    」；同條第3項規定：「有前2項規定之情形者，應責令改正
    或當場禁止通行，並處10,000元罰鍰，超載10公噸以下者，
    以總超載部分，每1公噸加罰1,000元；超載逾10公噸至20
    公噸以下者，以總超載部分，每1公噸加罰2,000元；超載逾
    20公噸至30公噸以下者，以總超載部分，每1公噸加罰3,000
    元；超載逾30公噸者，以總超載部分，每1公噸加罰5,000元
    。未滿1公噸以1公噸計算。」
四、經查：
（一）證人甲○○即臺北縣政府警察局瑞芳分局交通分隊警員於
      本院訊問時證述：「我負責取締汽車裝載貨物超過核定重
      量案件迄今18年，本件違規案件是我負責取締，於96年6
      月12日16時39分，車牌號碼695-AK營業貨運曳引車從瑞芳
      往宜蘭方向行駛，行經攔查點即臺二線76.5公里處，我們
      要求司機出示證照，請駕駛乙○○駕駛該車輛進入電腦電
      子地磅過磅處，完成過磅程序。當天是小隊長黃開聰操作
      地磅，我與汪志成警員控管該車輛進入地磅，該車輛有5
      個軸，每個軸的輪胎必須到達指定的活動地磅定點，讓電
      腦感應車子不再往前或往後動後約5秒，電子地磅就會感
      應測量第一個軸，分別以此方式測量5個軸的重量，是從
      左右兩側前輪開始感應。…本件所測得總重量44050Kg，
      放寬10％後超重為50Kg，但依目前執法方式，應以總核重
      方式舉發，所以超重為4050Kg。本件電子地磅秤有定期檢
      驗，活動地磅放置處，地面是平坦的，若不平坦的話，地
      磅會損壞，我們每次執行時都會先用掃把將地面碎石清除
      。」等語（見本院卷21頁至第25頁）。復觀之本件車牌號
      碼695-AK號營業貨運曳引車牽引之78-NR號營業半拖車，
      依道路交通安全規則第81條第1款規定，核定之總聯結重
      量為40公噸，而於96年6月12日16時39分，該車行經臺二
      線76.5公里往宜蘭方向，經證人甲○○以活動地秤過磅總
      聯結重量為44.050公噸，超載重4.050公噸、超載率10.1
      ％，而該活動地秤檢定日期為95年11月24日，有效期限至
      96年11月30日，此有交通部公路總局臺北區監理所宜蘭監
      理站96年10月1日北監宜字第0960007769號函附78-NR號營
      業半拖車新領牌照登記書及車輛型式安全審驗合格證明書
      、經濟部標準檢驗局度量衡器檢定合格證書、過磅紀錄各
      1紙在卷可參（見本院卷第30頁至第31頁、第40頁至第42
      頁）。且證人甲○○有18年取締貨車超載之經驗，且於96
      年6月12日16時39分，進行過磅前，證人甲○○已確認地
      面係屬平坦，且按活動地秤過磅程序執行，況上開取締時
      間該活動地秤已檢驗合格，該地秤當無產生法定公差外之
      誤差值可能，其測得車牌號碼695-AK號營業貨運曳引車牽
      引之78-NR號營業半拖車總聯結重量為44.050公噸應正確
      無訛。綜上證據，可證異議人之駕駛人乙○○於96年6月1
      2日16時39分，駕駛車牌號碼695-AK號營業貨運曳引車牽
      引78-NR號營業半拖車，行經臺二線76.5公里往宜蘭方向
      ，因載運礦泥經過磅總重44.050公噸，超過核定之總聯結
      重量40公噸，超載率為10.1％，顯然有違規載重超過核定
      之總聯結重量10.1％。故異議人辯稱：活動地秤過磅不準
      確，該曳引車載重未超過總聯結重量10％等語，自不足採
      。
（二）至於證人乙○○於本院訊問時證述：「我於96年6月12日9
      時49分，駕駛車牌號碼695-AK營業貨運曳引車，從高雄小
      港北上，目的地是宜蘭。我於中聯資源股份有限公司過磅
      前有加油，過磅後我就沒有再加油。本件違規車輛經放寬
      後總載重是44公噸，所以我們都載重43公噸多，不會超過
      44公噸。」等語（見本院卷第25頁至第26頁），並提出中
      聯資源股份有限公司裝車明細表、地磅單各1紙附卷供參
      （見本院卷第33頁至第34頁）。惟中聯資源股份有限公司
      之地秤並未經過經濟部標準檢驗局度量衡器檢定合格，則
      該地秤之準確性自令人質疑，況依地磅單所載於96年6月1
      2日9時49分，車牌號碼695-AK營業貨運曳引車自該公司出
      廠時，過磅總聯結重量為43.940公噸，與核定之總聯結重
      量加上10％寬限值即44公噸相距甚微，自不能排除該地磅
      因誤差值導致該車輛超載。故尚難以證人乙○○此部分證
      詞及上開明細表、地磅單，遽為有利於異議人之認定。
（三）綜上證據，異議人既然有上開違規之事實，原處分機關據
      以援引道路交通管理處罰條例第29條之2第3項、違反道路
      交通管理事件統一裁罰基準及處理細則第44條第1項規定
      ，裁處15,000元罰鍰，於法並無不當，本件異議為無理由
      ，應予駁回。
五、據上論斷，應依道路交通管理處罰條例第87條第2項、道路
    交通案件處理辦法第19條，裁定如主文。
中　　華　　民　　國　　96　　年　　11　　月　　30　　日
                  臺灣宜蘭地方法院交通法庭
                      法  官　蘇錦秀
以上正本證明與原本無異。
如不服本裁定，應於裁定送達後5日內向本院提出抗告狀（須附
繕本）。
                      書記官　葉瑩庭
中　　華　　民　　國　　96　　年　　12　　月　　3 　　日
